臺灣高等法院臺中分院刑事判決　　　　96年度上訴字第1885號
上　訴　人
即　被　告　丙○○
　　　　　　　　　　12號
　　　　　　　　　　（
指定辯護人　本院公設辯護人乙○○
上列上訴人因強盜案件，不服臺灣彰化地方法院九十六年度訴字
第七九三號中華民國九十六年六月十四日第一審判決（起訴案號
：臺灣彰化地方法院檢察署九十六年度偵字第三八○七號），提
起上訴，本院判決如下：
    主  文
原判決撤銷。
丙○○意圖為自己不法之所有，攜帶兇器，以強暴至使不能抗拒
，而取他人之物，處有期徒刑玖年陸月。
扣案之水果刀壹支、透明膠帶壹捲，均沒收。
    事  實
一、丙○○有違反肅清煙毒條例及妨害兵役治罪條例之犯罪前科
    紀錄（本案不因此而構成累犯），其後並於民國（下同）八
    十七年間，因犯強盜罪，經臺灣彰化地方法院判處有期徒刑
    九年確定，經入監執行，甫於九十五年六月一日縮短刑期假
    釋出監並交付保護管束，需至九十七年十一月十三日才假釋
    期滿。
二、詎丙○○仍不知悔改，在上開假釋期間，復基於意圖為自己
    不法所有之強盜犯意，於九十六年四月十九日中午十二時四
    十九分許，在彰化縣和美鎮○○路○段四十九號「特力屋商
    場」前面，見丁○○駕駛車牌號碼Ｅ三─三一七六號自用小
    客車附載其小孩黃苑湘停車於該處，丙○○乃持其所有之水
    果刀一支及透明膠帶一捲，強行自左後車門進入丁○○所駕
    駛之上開自用小客車車內，嗣並即在該車之左後座以其隨身
    攜帶之上開水果刀架住丁○○之頸部，並以隨身攜帶之膠帶
    要纏在丁○○之雙眼，欲使其無法辨識丙○○之容貌（但上
    開膠帶隨後即因丁○○搖動頭部而鬆落），致使丁○○無法
    抗拒，隨後丙○○即要丁○○抱著小孩坐到後座，擬由其駕
    駛該車至偏僻處，以便其在強盜取得丁○○之財物之後，能
    順利走脫。惟丁○○此時即將車子熄火並拔出汽車鑰匙，丙
    ○○見狀，即令丁○○要將汽車鑰匙插回，丁○○恐生意外
    ，隨即趁機抱住其小孩黃苑湘跑出車外並大聲喊叫「搶劫」
    ，丙○○此時乃強行取走丁○○放在駕駛座處之皮包一個（
    內有現金新臺幣四千七百元、郵局金融卡、身分證及全民健
    康保險卡各一張），並亦下車要追向丁○○，但其後發現「
    特力屋商場」之警衛已聞聲趕來，丙○○乃即逃逸，並在逃
    逸之時，因惟恐人贓俱被查獲，即將上開強盜所得之皮包一
    個（內有現金新臺幣四千七百元、郵局金融卡、身分證及全
    民健康保險卡各一張）丟棄在彰化縣和美鎮○○路○段高速
    公路涵洞巷道口（隨後已遭丁○○檢回，並交給據報前來之
    警員處理）。嗣經民眾報案後，經警於同日十三時三十分許
    ，在彰化縣和美鎮○○路一巷六十二弄一號處逮捕丙○○；
    警方並在上開逮捕地點附近草叢查扣其所有並供本案強盜犯
    罪所用之水果刀一支（另尚查扣丙○○作案時所穿黑色外套
    、所戴黑色鴨舌帽、所配戴黑色眼鏡）；另又在丁○○所駕
    駛上開車輛之右前座查獲丙○○所有並供上開犯罪使用之透
    明膠帶壹捲。
三、案經彰化縣警察局和美分局報請臺灣彰化地方法院檢察署檢
    察官偵查起訴。
    理  由
一、本案上訴人即被告丙○○（以下簡稱為被告）之上開犯罪事
    實，已據被害人丁○○於警訊陳述甚詳（被害人丁○○之警
    訊陳述之證據能力為檢察官、被告、指定辯護人所是認，本
    院審酌被害人丁○○在案發之前與被告並不認識，案發之後
    亦不願訴究被告刑責，且上開警訊陳述係於案發當日下午立
    即作成，其對被告犯罪情節之記憶仍屬深刻可信，認為適當
    ，爰採為證據），且有被害人丁○○所出具之贓物認領保管
    單一紙、及拍攝犯案現場、犯罪工具、強盜所得財物等內容
    之相片七張附卷可稽，並有被告所有並供上開犯罪使用之水
    果刀一支、透明膠帶一捲扣案可資佐證。本案被告於警、偵
    訊中，及於原審法院本院審理時，亦大致承認伊確有於上開
    時、地，攜帶扣案之水果刀一支、透明膠帶一捲，為上開強
    盜行為。雖就：（一）被告是要以膠帶纏在被害人丁○○之
    雙眼或嘴部，及（二）被告在被害人丁○○抱住其小孩逃出
    車外之後，被告係在被害人丁○○所駕駛上開自用小客車之
    駕駛座處強行取走上開皮包一個，抑或係被告隨後亦下車之
    後，強行在被害人丁○○之身上取走上開皮包一個等部分，
    被告之供述與被害人丁○○之指述有異。但本案被告已在本
    院審理時，坦承伊係在下車之前，在上開自用小客車之駕駛
    座處取走上開皮包，足證被害人丁○○就此部分在警訊之陳
    述係與事實相符；而被告在警、偵訊及原審法院供稱係在下
    車之後，強行在被害人丁○○之身上取走上開皮包一個云云
    ，則與事實不符。至於被告是要以膠帶纏在被害人丁○○之
    之雙眼，欲使其無法辨識被告之容貌，但上開膠帶隨後即因
    被害人丁○○搖動頭部而鬆落，此情已據被害人丁○○於警
    訊陳述甚明。如被告是要以膠帶封在被害人丁○○之嘴部，
    被害人丁○○就此部分應無故為不實陳述之必要。且被告於
    警、偵訊及原審法院雖均坦承有使用膠帶封在被害人丁○○
    之嘴部，但在本院審理時即已否認有以膠帶封在被害人丁○
    ○之嘴部之情，審酌上開各情，本院仍認此部分以被害人丁
    ○○之指述為可採信（又被告在本院審理時，雖否認有使用
    膠帶，但上開膠帶係在被害人丁○○所駕駛車輛之右前座被
    警查獲，足證被告辯稱並未使用乙情，係屬不實，為本院所
    不採信。再者，被告在本院審理時，雖否認伊在進入被害入
    丁○○所駕駛之上開自用小客車車內之後，有在該車之左後
    座以其隨身攜帶之上開水果刀架住被害人丁○○之頸部，但
    此情除據被害人丁○○於警訊陳述甚明之外，並經被告於警
    、偵訊及原審法院審理時，均坦白承認。被告於本院審理時
    否認此情，係屬飾卸之詞，不足採信。被告手持上開水果刀
    架住被害人丁○○之頸部，而對被害人丁○○施強暴，已致
    被害人丁○○不能抗拒，此情甚為明顯。又本案被告在下車
    之前，在上開自用小客車之駕駛座處取走上開皮包（內有現
    金新臺幣四千七百元、郵局金融卡、身分證及全民健康保險
    卡各一張），犯罪即屬既遂，不因事後又將上開皮包丟棄在
    案發地點附近，即認其犯罪尚屬未遂。復有本案被告作案時
    所穿黑色外套、所戴黑色鴨舌帽、所配戴黑色眼鏡扣案可憑
    ，事證明確，被告之犯行堪以認定。
二、核被告所為，係犯刑法第三百三十條第一項之攜帶兇器強盜
    罪。扣案之水果刀一支、透明膠帶一捲，為被告所有並供本
    案強盜犯罪所用之物，業據被告供明在卷，應依刑法第三十
    八條第一項第二款之規定，均予宣告沒收。至於本案被告作
    案時所穿黑色外套、所戴黑色鴨舌帽、所配戴黑色眼鏡均非
    違禁物，亦與其上開犯罪並無直接關係，本院爰不為沒收之
    宣告。
三、原審判決就被告上開所犯予以論罪科刑，固屬有見，惟本案
    被告是要以膠帶纏在被害人丁○○之雙眼，另亦係在下車之
    前，在被害人丁○○所駕駛上開自用小客車之駕駛座處強行
    取走上開皮包一個，且上開皮包內有現金新臺幣四千七百元
    、郵局金融卡、身分證及全民健康保險卡各一張，並無駕照
    （原審判決將全民健康保險卡誤為駕照），原審判決就上開
    事實，為不同之認定，尚有違誤。是本案被告上訴意旨否認
    有犯加重強盜罪，其上訴雖無理由，但原審判決既有上開可
    議之處，仍屬無可維持，自應由本院將原審判決予以撤銷改
    判。爰審酌被告之品行，及其前有強盜前科竟仍在假釋期間
    再犯本案，以及本案所犯加重強盜罪之犯罪情節、對被害人
    及社會治安所生危害、暨犯罪之後大致尚能坦承犯行並表悔
    悟之心等一切犯罪情狀，量處如主文第二項所示之刑，以示
    懲儆。扣案之水果刀一支、透明膠帶一捲，並均依法宣告沒
    收。
四、據上論斷，應依刑事訴訟法第三百六十九條第一項前段、第
    三百六十四條、第二百九十九條第一項前段、刑法第第三百
    三十條第一項、第三十八條第一項第二款，判決如主文。
本案經檢察官甲○○到庭執行職務。
中　　華　　民　　國　　96　　年　　8 　　月　　22　　日
            刑事第三庭    審判長法　官　王  增  瑜
                                法　官　梁  堯  銘
                                法　官　廖  柏  基
上列正本證明與原本無異。
如不服本判決應於收受送達後十日內向本院提出上訴書狀，其未
敘述上訴之理由者並得於提起上訴後十日內向本院補提理由書（
均須按他造當事人之人數附繕本）。
                                書記官　王　麗　英
中　　華　　民　　國　　96　　年　　8 　　月　　22　　日
附錄論罪科刑法條：
刑法第三百三十條第一項：
犯強盜罪而有第三百二十一條第一項各款情形之一者，處七年以
上有期徒刑。
